臺灣桃園地方法院民事判決
110年度訴字第877號
原      告  楊翊弘  
訴訟代理人  葉恕宏律師
複  代理人  許峻為律師
被      告  黃鈞誠  
            徐承浤（原名徐豪志）

上列當事人間請求遷讓房屋等事件，於民國110年12月23日辯論
終結，本院判決如下：
    主      文
一、被告黃鈞誠、徐承浤應連帶給付原告新臺幣壹拾萬柒仟貳佰
    伍拾捌元，及被告黃鈞誠自民國一一○年七月九日起，被告
    徐承浤自民國一一○年十月十九日起，均至清償日止，按週
    年利率百分之五計算之利息。
二、被告黃鈞誠應給付原告新臺幣壹拾壹萬伍仟伍佰元。
三、原告其餘之訴駁回。
四、訴訟費用由被告黃鈞誠、徐承浤連帶負擔百分之三十五，被
    告黃鈞誠負擔百分之三十八，餘由原告負擔。
五、本判決第一項、第二項得假執行。
六、原告其餘假執行之聲請駁回。　　　　
　　事實及理由
壹、程序部分：
    按訴狀送達後，原告不得將原訴變更或追加他訴，但請求之
    基礎事實同一者、擴張或減縮應受判決事項之聲明者，不在
    此限，此為民事訴訟法第255條第1項第2、3款所明定。經查
    ，原告起訴時之聲明為：「㈠被告黃鈞誠應自坐落桃園市○○
    區○○段000地號土地（下稱系爭土地）上、門牌號碼桃園市○
    ○區○○路○○段000○0號之未辦保存登記建物（下稱系爭建物）
    遷出，將系爭建物騰空並將改裝增建部分回復原狀後返還予
    原告。㈡被告應連帶給付原告新臺幣（下同）19萬元，及自
    起訴狀繕本送達翌日起至清償日止，按週年利率5％計算之利
    息。㈢被告應自終止租賃契約之翌日起至被告遷讓返還系爭
    建物予原告之日止，按月連帶給付原告4萬5,000元。㈣願供
    擔保，請准宣告假執行。（見本院110年度壢簡字第475號卷
    ，下稱壢簡卷，第3頁及其背面）；嗣原告於民國110年10月
    29日以民事變更訴之聲明暨準備一狀變更其訴之聲明為：「
    ㈠被告應連帶給付原告19萬元，及自起訴狀繕本送達翌日起
    至清償日止，按週年利率5％計算之利息。㈡被告應連帶給付
    原告11萬5,500元。㈢願供擔保，請准宣告假執行。」（見本
    院卷第95頁），核原告上開所為變更，係基於同一租賃契約
    之基礎事實所生，而減縮應受判決事項之聲明，與上開規定
    相符，自應准許。
貳、實體部分：
一、原告主張：
  ㈠系爭土地及系爭建物（下合稱系爭房地）為原告所有，兩造
    於108年5月4日簽訂不動產租賃契約書（下稱系爭租約），
    由原告將系爭建物出租予被告黃鈞誠，並由被告徐承浤作為
    連帶保證人，約定之租賃期間為108年5月25日起至110年5月
    24日止，租金為每月4萬5,000元，每期租金應於到期日以前
    以現金或即期支票繳納。
　㈡詎黃鈞誠僅按期給付108年5月25日至109年9月24日之租金，1
    09年9月25至109年10月24日之租金僅給付3萬5,000元，之後
    即未再給付，截至110年1月，黃鈞誠已積欠4個月以上之租
    金；又黃鈞誠復未經原告同意，擅自就系爭建物為屋內增建
    隔層、挖地基、架設樓梯及大型機具等改裝，及於屋外為搭
    設鋼架於空地之改裝（以下合稱系爭改裝），違反系爭租約
    第4條第4項約定。原告乃於110年1月6日以臺北光華郵局第8
    號存證信函（下稱系爭催告函）定期催告黃鈞誠支付租金及
    自行拆除系爭改裝，卻未獲置理；遂於110年1月28日再以臺
    北光華郵局第35號存證信函（下稱系爭終止函）通知被告黃
    鈞誠終止系爭租約，故系爭租約業於110年1月29日因系爭終
    止函送達予黃鈞誠而終止。惟黃鈞誠卻仍繼續使用系爭建物
    至110年4月16日系爭建物遭拆除為止，是黃鈞誠應給付原告
    尚未給付之租金19萬元，以及自110年1月30日起至110年4月
    16日止相當於租金之不當得利11萬5,500元。
　㈢另徐承浤為系爭租約之連帶保證人，黃鈞誠既未按期給付租
    金，並於終止系爭租賃契約後，仍繼續占用系爭建物，致原
    告受有損害，原告自得請求徐承浤負連帶保證之責。爰依系
    爭租約第2條、第3條之約定、民法第179條前段、第181條但
    書、第739條、第740條之規定，請求被告連帶給付積欠之租
    金及相當於租金之不當得利等語。並聲明：如上開變更後之
    聲明。　　
二、被告答辯：
  ㈠被告黃鈞誠略以：
　1.伊於108年底還有再給付一次4萬5,000元之押金，且109年9
    月之租金其僅給付3萬5,000元，是因為伊並未使用系爭建物
    旁之空地，經原告之母即訴外人吳玉珠同意後調降租金。系
    爭建物因係未辦保存登記之建物，並經桃園市政府於109年1
    0月間通知拆除，伊認遭原告欺瞞，故未再繳納租金。
　2.就系爭租約之簽定，伊均係與吳玉珠交涉，且有告知系爭建
    物之用途係作為修車廠使用，並經吳玉珠同意，而系爭建物
    於裝潢時，吳玉珠曾至系爭建物查看，自難認伊有未經同意
    擅自施作系爭改裝部分之情事。
　3.伊收到系爭終止函後，有想要與原告協商，卻未能與其取得
    聯繫。而系爭建物之大門鑰匙於109年12月間即遭不明人士
    更換，致伊須從系爭建物之後門進出，且伊於110年3月份即
    未再使用系爭建物，惟伊置於系爭建物之物品遲於110年4月
    12、13日間始全部搬離等語資為抗辯。並聲明：原告之訴駁
    回。
  ㈡被告徐承浤則以：伊於109年7月24日即與黃鈞誠拆夥而未再
    使用系爭建物，而後伊已有與吳玉珠要求解除擔任系爭租約
    之連帶保證人，吳玉珠亦有同意，僅尚未退還伊所給付之押
    金，吳玉珠並表示將與黃鈞誠另簽定新的租賃契約，是伊自
    無需再負連帶保證人之責。又修車廠於裝潢時，吳玉珠曾到
    場關心並表示地基如果有挖洞，要將洞填起來，且有協助叫
    材料，是原告主張未經同意擅自增建改裝一事，應屬無據等
    語資為抗辯。並聲明：原告之訴駁回。
三、原告主張其與黃鈞誠於108年5月4日簽定系爭租約，並邀同
    徐承浤為連帶保證人，而黃鈞誠僅給付租金至109年8月份即
    109年8月25日至109年9月24日該期，就109年9月份即109年9
    月25日至109年10月24日之租金僅給付3萬5,000元，之後即
    未再給付租金等情，為兩造所不爭執（見本院卷第134頁、
    第153頁），是此部分之事實，堪先認定。
四、原告另主張黃鈞誠因未繳納租金達4期以上，且擅自於系爭
    建物施作系爭改裝，故於110年1月29日以系爭終止函終止系
    爭租約，然黃鈞誠卻仍繼續使用系爭建物至110年4月16日止
    ，因而請求被告2人連帶給付租金19萬元、相當於租金之不
    當得利11萬5,500元，則為被告所否認。則本件之爭點乃為
    ：㈠原告主張其於110年1月29日終止系爭租約，有無理由？㈡
    原告依系爭租約之約定，請求被告連帶給付租金19萬元，有
    無理由？㈡原告依民法第179條之規定，請求被告連帶給付相
    當於租金之不當得利11萬5,500元，有無理由？茲分述如下
    ：
　㈠原告主張其於110年1月29日終止系爭租約，為有理由。
　1.按「承租人應依約定日期，支付租金」、「承租人租金支付
    有遲延者，出租人得定相當期限，催告承租人支付租金，如
    承租人於期限內不為支付，出租人得終止契約」、「租賃物
    為房屋者，遲付租金之總額，非達2個月之租額，不得依前
    項之規定，終止契約」，民法第439條期段、第440條第1項
    、第2項分別定有明文。
　2.經查，兩造就系爭租約之租金乃約定於每期到期日以前給付
    ，有系爭租約可參（見壢簡卷第19頁）；惟黃鈞誠就109年9
    月份（即109年9月25日至109年10月24日）之租金僅給付3萬
    5,000元，之後各期並未再給付租金，為兩造所不爭執；而
    原告所寄發之系爭催告函乃於109年1月19日送達黃鈞誠，有
    該存證信函及回執可憑（見壢簡卷第43至47頁），依黃鈞誠
    前開付款情形，可知當時黃鈞誠已有109年9月25日至109年1
    2月24日共三個月之租金（各期分別應於109年10月24日、10
    9年11月24日、109年12月24日前給付）未足額給付，扣除黃
    鈞誠已給付予原告之押租金4萬5,000元，仍有2個月租金未
    足額給付，而黃鈞誠並未於系爭催告函所定之7日期限內給
    付租金，是依前開規定，原告即得以系爭終止函向被告為終
    止租約之意思表示，又該函乃於110年1月29日送達於黃鈞誠
    ，有該存證信函及回執可參（見壢簡卷第49至53頁），是原
    告主張系爭租約已於110年1月29日生終止之效力，核屬有據
    。　　
  3.被告黃鈞誠雖辯稱：伊就109年9月份之租金僅繳納3萬5,000
    元，是經過吳玉珠同意調降租金云云。然查，原告就系爭租
    約之相關事宜確有授權吳玉珠代為處理，業據原告於本院審
    理中所自陳（見本院卷第154頁），惟證人吳玉珠於本院審
    理中證稱：黃鈞誠曾口頭跟伊說不要租旁邊的空地，要將租
    金調降1萬元，但是伊並未答應，因為空地被堆滿垃圾，也
    有養狗，所以伊不同意調降租金等語（見本院卷第156至157
    頁），與黃鈞誠上開主張並不相符，此外，黃鈞誠並未再提
    出其他事證以實其說，自難認其此部分之抗辯為可採。
　4.被告黃鈞誠雖又辯稱：伊於109年10月份以後不付租金，是
    因為伊於簽約時即已告知原告，其承租系爭建物之用途是要
    做修車廠使用，原告當時跟伊說廠房不會有問題，也不會被
    拆除，但伊卻在109年10月收到政府即將拆除系爭建物之通
    知，伊是被騙的一方，系爭建物既然都要拆除了，伊無法繼
    續正常使用，就沒有繳付租金之義務云云。經查：
　⑴系爭建物為未辦保存登記之建物，為兩造所不爭執；而系爭
    建物乃於109年9月30日經桃園市龍潭區公所查報屬違章建築
    ，並於110年3月26日到場執行違建拆除前勘查，嗣經原告於
    110年4月9日向桃園市政府切結同意自行拆除，最終於110年
    4月16日經原告拆除等情，有桃園市龍潭區公所違章建築查
    報單、桃園市建築管理處通知、同意自行拆除/搬遷切結書
    及拆除當日照片為憑（見本院卷第100至124頁），是此部分
    之事實，固堪認定。
　⑵惟觀諸系爭租約最後特別以手寫方式加上之附件（十二）條
    款，內容乃記載：「農地未全合法使用，若違章建築於農業
    法規之下產生罰款，甲乙雙方各付一半費用」等語（見壢簡
    卷第23頁），可知黃鈞誠於簽約時即已清楚知悉系爭建物屬
    違章建築之事，而違章建築本即隨時有可能遭到政府稽查而
    必須強制拆除，並非建物所有人所得掌控，此為眾所周知之
    事，是黃鈞誠於了解此狀況下仍願意與原告簽立系爭租約，
    自難僅因系爭建物遭政府通知拆除，即逕認原告於簽立系爭
    租約時有何詐騙之情形。
　⑶況黃鈞誠於知悉政府即將拆除系爭建物後，並未向原告主張
    終止或撤銷系爭租約，業據黃鈞誠所自陳（見本院卷第138
    頁），則在系爭建物仍存在而得以使用、系爭租約仍有效之
    情形下，黃鈞誠自仍有給付租金之義務，惟其卻未遵期給付
    ，如前所述，則原告主張終止租約，自屬有據，黃鈞誠此部
    分之抗辯，並非可採。
　5.被告黃鈞誠雖又抗辯：伊在108年底還有再繳付一次押租金4
    萬5,000元云云，惟此部分為原告所否認，而黃鈞誠復未能
    提出相關證據證明，是其此部分之抗辯，亦非可採。 
　6.至原告雖另主張黃均誠亦有未經同意擅自改裝系爭建物之違
    約情形，故原告得以終止系爭租約等語，惟系爭租約既已因
    黃鈞誠未依租約按期繳納租金，經原告定期催告後合法終止
    ，如前所述，是即無再就黃鈞誠是否有擅自改裝系爭建物一
    事進行探究之必要，併此敘明。　 
　㈡原告得依系爭租約之約定，請求被告2人連帶給付租金10萬7,
    258元。
  1.經查，系爭租約乃經原告於110年1月29日終止，而黃鈞誠就
    109年9月份（即109年9月25日至109年10月24日）之租金僅
    給付3萬5,000元，自109年10月25日以後即未再給付租金，
    業經認定如前，是原告依系爭租約之約定，尚得請求黃鈞誠
    給付租金109年9月份短付之租金1萬元，及自109年10月25日
    起至110年1月29日止之租金，共計15萬2,258元【計算式：1
    0,000元＋45,000元×（3+5/31）≒152,258 元，元以下四捨五
    入】，扣除原告已收受之押租金4萬5,000元後，原告所得請
    求黃鈞誠給付租金之金額為10萬7,258元（計算式：152,258
    元－45,000元＝107,258元）。又徐承浤為系爭租約之連帶保
    證人，是原告自亦得依民法第739條之規定，請求徐承浤與
    黃鈞承連帶給付。從而，原告請求被告2人連帶給付租金10
    萬7,258元，為有理由，逾此範圍之請求，即屬無據。
　2.被告徐承浤雖辯稱：伊已於108年7、8月間向吳玉珠表示要
    解除擔任系爭租約之連帶保證人，吳玉珠有同意云云。然證
    人吳玉珠於本院審理中乃具結證稱：108年9月時，徐承浤有
    說他跟黃鈞誠退股了，要拿回他所出的1個月押金，並說要
    把契約拿回來重簽，但伊不肯，因為被告2人使用系爭建物
    的方式跟一開始約定的不一樣，所以伊不退押金，也沒有同
    意徐承浤不當連帶保證人等語（見本院卷第156頁），與徐
    承浤上開辯詞顯不相符，是徐承浤之上開辯詞，已難採信；
    徐承浤雖又提出LINE對話紀錄，欲作為其抗辯之佐證（見本
    院卷第166至216），惟從該對話紀錄至多僅得知悉徐承浤於
    系爭租約之租賃期間中與黃鈞誠拆夥而離開系爭建物之事實
    ，然徐承浤就系爭租約乃是擔任連帶保證人，並非承租人，
    故徐承浤本身是否有使用系爭房地，與其是否應負保證責任
    ，並無關連，是該對話紀錄並無法作為徐承浤免責之依據；
    此外，徐承浤並未再提出其他事證，證明其與原告間有何免
    除連帶保證責任之情事，則其此部分之抗辯，自難採信。
　㈢原告得依民法第179條之規定，請求被告黃鈞誠給付11萬5,50
    0元
　1.按「無法律上之原因而受利益，致他人受損害者，應返還其
    利益。雖有法律上之原因，而其後已不存在者，亦同」，民
    法第179條定有明文。次按無權占有他人之土地，可能獲得
    相當於租金之利益，為社會通常之觀念，故如無權占有他人
    之房屋，加害人應返還之不當得利之範圍，為相當於租金之
    利益（最高法院97年度台上字第294號判決參照）。
　2.經查，原告主張被告黃鈞誠在系爭租約於110年1月29日終止
    後，仍有繼續占用系爭房地，直至110年4月16日原告依桃園
    市政府建築管理處之要求拆除系爭建物為止等情，業據原告
    提出桃園市龍潭區公所違章建築查報單、桃園市政府109年1
    0月13日府地用字第1090259664號函、桃園市建築管理處通
    知、同意自行拆除/搬遷切結書、拆除當日照片為憑（見本
    院卷第100至124頁），再參諸黃鈞誠所搭蓋之夾層於110年4
    月15日拆除當日仍存在於系爭建物中，有原告所提出之照片
    可參（見本院卷第110頁），足認黃鈞誠於110年4月16日確
    仍有占用系爭建物使用之情形，是黃鈞誠於該段期間受有每
    月租金4萬5,000元之利益，並致原告受有損害，故原告得請
    求黃鈞誠返還自110年1月30日至110年4月16日止相當租金不
    當得利為11萬6,129元【計算式：（45,000元×26/31）＋45,0
    00元＋（45,000元×23/31）≒116,129元，元以下四捨五入】
    ，而本件原告請求黃鈞誠給付之金額為11萬5,500元，尚未
    超過上開金額，自應准許。
　3.被告黃鈞誠雖辯稱：伊於110年3月份就沒有再使用系爭房地
    ，大概110年4月12日、13日，伊的東西才全部搬走，系爭建
    物的鑰匙在12月被不明人士更換，伊是從後門進去的云云，
    並提出照片7張為其佐證（見本院卷第218至230頁）。然查
    ，從黃鈞誠所提出之照片，僅得看出系爭建物遭拆除之過程
    ，並無法看出黃鈞誠有將系爭建物交還予原告之情形，此外
    ，黃鈞誠並未再提出其他事證證明其搬離、返還系爭建物之
    時點早於110年4月16日，是其此部分抗辯並非可採；又黃鈞
    誠雖稱系爭建物之大門鑰匙在109年12月遭不明人士更換，
    惟其就此事項並未提出任何事證以實其說，且黃鈞誠仍得自
    後門自由進出系爭建物，亦據其陳述如前，是亦難認其於10
    9年12月後有無法進入系爭建物使用之情形，是認黃鈞誠此
    部分抗辯，亦非可採。
　4.至原告雖請求徐承浤與黃鈞誠連帶給付上開不當得利之損害
    賠償，惟黃鈞誠對原告所負之不當得利債務，並非在徐承浤
    所擔保之系爭租約範圍內，此外，卷內並無事證足認徐承浤
    於110年1月30日至110年4月16日間有何實際占用系爭建物之
    情形，是認原告此部分之主張，並非可採。　
五、末按「給付有確定期限者，債務人自期限屆滿時起，負遲延
    責任；給付無確定期限者，債務人於債權人得請求給付時，
    經其催告而未為給付，自受催告時起，負遲延責任」、「其
    經債權人起訴而送達訴狀，或依督促程序送達支付命令，或
    為其他相類之行為者，與催告有同一之效力」、「遲延之債
    務，以支付金錢為標的者，債權人得請求依法定利率計算之
    遲延利息」、「應付利息之債務，其利率未經約定，亦無法
    律可據者，週年利率為5％」，民法第229條第1項、第2項、
    第233條第1項前段、第203條分別定有明文。查本件原告起
    訴請求之租金10萬7,258元部分為有確定給付期限之金錢債
    權，且於起訴前即已屆期，故原告就該部分之請求，併請求
    自民事起訴狀繕本送達被告黃鈞誠之翌日即110年7月9日（
    見本院卷第17頁），及送達被告徐承浤之翌日即110年10月1
    9日起（見本院卷第88頁）起，均至清償日止，按週年利率5
    ％計算之利息，合乎上述規定，應予准許。
六、綜上所述，原告依系爭租約之約定，請求被告黃鈞誠、徐承
    浤連帶給付10萬7,258元，及被告黃鈞誠自110年7月9日起，
    被告徐承浤自110年10月19日起，均至清償日止，按週年利
    率5％計算之利息，並依民法第179條之規定，請求被告黃鈞
    誠給付11萬5,500元，均有理由，均應予准許，逾此範圍之
    請求，即無理由，應予駁回。
七、本判決所命被告給付原告之金額未逾50萬元，爰依民事訴訟
    法第389條第1項第5款規定，依職權宣告假執行。至原告敗
    訴部分，其假執行之聲請已失所附麗，應併駁回之。
八、本件事證已臻明確，兩造其餘攻擊防禦方法及所提之證據，
    經核與本件判決結果不生影響，爰不一一論列，併此敘明。
九、訴訟費用負擔之依據：民事訴訟法第79條。
中　　華　　民　　國　　111 　年　　1 　　月　　19　　日
       民事第三庭    法　官　許容慈
正本係照原本作成。
如對本判決上訴，須於判決送達後二十日內向本院提出上訴狀。
如委任律師提起上訴者，應一併繳納上訴審裁判費。
中　　華　　民　　國　　111 　年　　1 　　月　　20　　日
                                書記官   邱佑儒